【裁判字號】    97,交訴,78
【裁判日期】    980120
【裁判案由】    公共危險等
【裁判全文】
臺灣高雄地方法院刑事判決              97年度交訴字第78號
公  訴  人  臺灣高雄地方法院檢察署檢察官
被      告  乙○○
                    （另案於臺灣高雄第二監獄執行中）
上列被告因公共危險等案件，經檢察官提起公訴（97年度偵字第
14265號），本院判決如下：
    主  文
乙○○犯損壞公務員職務上掌管之物品罪，累犯，處有期徒刑捌
月。被訴肇事逃逸部分無罪。
    事  實
一、乙○○前因殺人未遂案件，經臺灣高等法院以民國82年度上
    訴字第5447號判決判處有期徒刑5 年2 月，上訴後，經最高
    法院以82年度台上字第2939號判決駁回上訴確定。復因詐欺
    案件，經臺灣板橋地方法院以82年度易字第4460號判決判處
    有期徒刑3 月確定。上開2 案，嗣經臺灣板橋地方法院以83
    年度聲字第160 號裁定應執行有期徒刑5 年4 月後，於84年
    12月5 日縮短刑期假釋出監。又因假釋期間，另因恐嚇等案
    件，經本院以87年度易字第6207號判決判處應執行有期徒刑
    8 月，上訴後，經臺灣高等法院高雄分院以88年度上易字第
    1077號判決駁回上訴確定。且因恐嚇取財等案件，經臺灣士
    林地方法院以89年度易字第345 號判決判處應執行有期徒刑
    3 年6 月確定，經撤銷假釋、執行殘刑，接續執行，於95年
    7 月4 日假釋出監，至96年1 月26日交付保護管束期滿，因
    未撤銷假釋，所處有期徒刑視為執行完畢。
二、乙○○於97年4 月5 日晚上9 時許，駕駛車牌號碼E8-4432
    號自小客車，沿高雄市○○區○○街由西向東方向行駛，行
    經三山街6 號元帥廟前，適執行取締酒後駕車專案勤務之警
    員丙○○、李名堂騎乘車牌號碼XX5-183 號警用機車行經該
    處，見乙○○臉頰泛紅且未繫安全帶駕車，遂向乙○○示意
    停車受檢，乙○○見狀即駕車加速逃逸，沿三山街、德民路
    、久昌街、盛昌街逃竄，於同日晚上9 時20分許，逃逸至三
    山街6 號元帥廟前停等紅燈之際，丙○○見狀即趁勢將警用
    機車停置於乙○○所駕駛之前開自用小客車駕駛座旁，喝令
    乙○○下車接受盤查並欲伸手拔取其車鑰匙，詎乙○○竟基
    於妨害公務、損壞公物及毀損之犯意，明知其車後方有他車
    停等紅燈及路旁設有攤位，仍先倒車撞擊後方由甲○○所駕
    駛之車牌號碼ZP-5898 號自用小客車前保險桿，足生損害於
    甲○○，再於丙○○將警用機車駛至其車前阻擋時，加速往
    前衝撞警用機車，於員警執行職務時施以強暴，致警用機車
    受撞倒地並絆倒丙○○，使其受有右臀部挫傷之傷害（傷害
    部分經丙○○當庭撤回告訴），並造成丙○○、李名堂職務
    上掌管之警用機車右側把手、後照鏡、左側車身及左前側踏
    板壓條損壞、酒測器外盒凹陷後，復撞及丁○○設於該處路
    旁之攤位，致該攤位之攤架全倒損壞，足生損害於丁○○。
二、案經甲○○、丁○○訴由高雄市政府警察局楠梓分局報告臺
    灣高雄地方法院檢察署檢察官偵查起訴。
    理  由
壹、證據能力
    本判決所引用之證據資料（詳後引證據），其中傳聞證據部
    分，縱無刑事訴訟法第159 條之1 至第159 條之4 或其他規
    定之傳聞證據例外情形，亦因被告及檢察官或同意可作為證
    據使用，或未聲明異議，依刑事訴訟法第159 條之5 第1 項
    、第2 項之規定，本院審酌各該傳聞證據並非違法取得，與
    待證事項具關聯性，證明力亦非明顯過低等情，認以之作為
    證據係屬適當，具有證據能力。
貳、有罪部份
一、訊據被告乙○○固承認於上開時、地，員警曾向其示意要攔
    檢等情，惟否認有何妨害公務、損壞公務員職掌之物品及毀
    損之犯行，辯稱：員警要攔檢時，因其無駕照，心生害怕，
    所以才駕車加速逃逸，不知道有撞到東西等語。經查：
（一）被告於97年4 月5 日晚上9 時許，駕駛車牌號碼E8-4432
      號自小客車，沿高雄市○○區○○街由西向東方向行駛，
      行經三山街6 號元帥廟前，適警員丙○○、李名堂騎乘車
      牌號碼XX5-183 號警用機車行經該處，向被告示意停車攔
      檢，被告見狀即駕車加速逃逸，嗣逃逸回元帥廟前停等紅
      燈時，警員丙○○將警用機車停放駕駛座旁，並將手放在
      車窗上時，被告即倒車撞到甲○○所駕駛之車牌號碼ZP-5
      898 號自用小客車前保險桿，再往前撞倒丙○○所騎乘之
      警用警車，使警用機車右側把手、後照鏡、左側車身、左
      前側踏板壓條毀損及酒測器外盒凹陷，致丙○○因此受有
      右臀部挫傷之傷害，再往右前方撞及丁○○之攤架致全倒
      損壞後逃逸等情，業據證人甲○○、丁○○、丙○○、李
      名堂於警詢、偵查或本院審理中證述綦詳（警卷第4 頁倒
      數第3 行至第6 頁第1 行、第8 頁倒數第3 行至第10頁第
      2 行；偵卷第6 頁第8 行至第13頁第1 行；本院卷二第38
      頁倒數第10行至最後1 行），復有道路交通事故現場圖、
      道路交通事故調查報告表（一）、（二）、高雄市政府警
      察局交通大隊交通事故談話記錄表、照片、國軍左營總醫
      院附設民眾診療服務處97年4 月6 日診斷證明書及估價單
      在卷可參（警卷第15頁至第25頁、第28頁至第30頁），且
      為被告所不爭執（本院卷一第30頁第7 行）。是此部分之
      事實，堪以認定。
（二）被告於偵查、本院準備程序中就毀損甲○○所駕駛之車輛
      、丁○○之攤架及毀損公物部分曾坦承犯罪（偵卷第37頁
      倒數第19行至倒數第9 行；本院卷一第29頁倒數第8 行）
      ，其雖於本院審理中翻異其詞，否認上開犯行並陳稱：當
      日在元帥廟前確曾遭警員攔停臨檢，其因無駕照，就駕車
      逃逸，至三山街6 號前停等紅燈，警員就追上並停在駕駛
      座之車門旁，並伸手要其停車，其沒有理會欲往前開，因
      前方有車便倒車撞到後方車輛，再往右前方開撞到攤架等
      語（本院卷二第36頁第3 行至第11行）。惟證人甲○○於
      警詢及偵查中證稱：97年4 月5 日晚上9 時20分許，其駕
      駛車牌號碼ZP-5898 號自用小客車行經三山街時，看到1
      名警員騎乘警用機車追趕1 輛車牌號碼E8-4432 號紅色自
      用小客車，適三山街10號前之路口號誌顯示為紅燈，其所
      駕駛之上開車輛便停在該紅色自用小客車後方，看到追趕
      之警員將警用機車停在該紅色自用小客車駕駛座車門旁，
      欲伸手取下該紅色自用小客車之鑰匙，該紅色自用小客車
      欲逃逸便倒車撞擊其所駕駛車輛之前保險桿，再往前逃逸
      撞到路旁之攤位，當時該紅色自用小客車右側空間不足，
      被告須把攤販撞開才有足夠空間把車開走等語明確（警卷
      第4 頁倒數第3 行至第6 頁第1 行；偵卷第12頁第4 行至
      第19行）；證人丁○○於警詢及偵查中證稱：97年4 月5
      日晚上9 時20分許，看見2 名警員各騎1 台警用機車追趕
      1 輛紅色自用小客車，其中1 名警員向該紅色自用小客車
      之駕駛示意攔查，並將機車停靠在該紅色自用小客車駕駛
      座車門旁，該紅色自用小客車之男性駕駛看了警員一眼後
      ，就倒車而衝撞到後方自用小客車之車頭，警員見狀便把
      警用機車擋在該紅色自用小客車前方，該紅色自用小客車
      便往前衝撞警察，警用機車被撞倒，再撞上其路旁之攤架
      逃逸等語綦詳（警卷第8 頁倒數第3 行至第10頁第2 行；
      偵卷第12頁第21行至第13頁第1 行）；證人丙○○於偵查
      中證稱：其發現被告臉色泛紅，有酒駕之跡象，便向被告
      示意攔停，被告拒絕停車，其與李名堂便開啟警笛及警示
      燈自後方追趕，被告繞了一圈，又回到其發現被告之處停
      等紅燈，其便騎車停在駕駛座旁要被告下車，並試圖要拔
      掉被告所駕駛車輛之鑰匙，被告便倒車撞到後方車輛，再
      駕車往前衝撞警用機車，其也被撞倒，其試圖要抓住被告
      所駕駛車輛之方向盤，但被告又加速往前衝撞到攤販後逃
      逸等語可參（偵卷第10頁倒數第13行至最後1 行）。綜上
      可知，被告係在停等紅燈之路段先倒車後，再往前方及右
      前方加速行駛逃逸，衡諸一般駕車經驗，駕駛人透過其感
      官知覺之觀察作用，通常均可得知後方有無跟隨其他車輛
      ，且肇事路口正值紅燈號誌，同向行駛之車輛均須在紅燈
      號誌前依序停等紅燈，足認依當時之客觀情況，被告應可
      得知後方有他車停等紅燈。復參以被告係先倒車再往前行
      駛，業如前述，可見被告並非貿然駕車逃逸，而係先觀察
      當時周遭環境、空間後，認為採取此一方式較有利於逃離
      現場後，始決意為之，益徵被告應明知其車後方另有他車
      停等紅燈無訛。再者，警員丙○○為攔停被告，曾先將警
      用機車停在被告之車駕駛座旁欲拔除鑰匙，嗣因被告倒車
      ，丙○○始將警用機車阻擋在被告之車前一節，業據證人
      丙○○、李名堂、甲○○及丁○○證述綦詳（見偵卷第10
      至12頁），並互核相符，據此足認丙○○所處位置與被告
      之距離甚近，參以肇事當時雖為夜間9 時20分許，惟丙○○身著警察制服，騎乘警用機車，復已開啟警笛、警示燈
      ，且當地位於元帥廟前，除設有路燈外，另有商家、攤販
      營業，燈光照明充足，此有現場照片2 張附卷可稽（見警
      卷第21頁下方、第22頁上方），堪認被告倒車後往前行駛
      之際，已可清楚看見丙○○騎車阻擋在前。又被告如不衝
      撞丁○○之攤位，即無足夠空間駕車逃逸一情，亦據證人
      丁○○及甲○○證述明確（見偵卷第12頁），衡酌被告駕
      車逃逸前已先觀察周遭環境，業如前述，且丁○○之攤架
      位於被告之車右前方，佐以攤販為招攬生意，攤位擺設之
      燈光、位置通常均甚為顯著等情，則被告對其車右前方設
      有攤位之事實，自難委稱不知。是以，被告明知其車之後
      方有其他車輛、右前方有攤位及丙○○騎乘警用機車阻擋
      在前等情，卻仍故意駕車衝撞而逃離現場，對丙○○依法
      執行職務時施以強暴，並損壞甲○○之車前保險桿、丁○○之攤架及丙○○職務上掌管之警用機車、酒測器外盒等
      事實，即堪認定，故被告前開所辯顯係卸責之詞，不足採
      信，本件事證明確，被告犯行堪以認定，應以法論科。
二、核被告所為，係犯刑法第135 條之妨害公務罪、第138 條損
    壞公務員職掌之物品罪及第354 條之毀損罪。又被告所犯妨
    害公務罪、損壞公務員職掌之物品罪及毀損2 罪間，係一行
    為觸犯上開4 罪名，為想像競合犯，應依刑法第55條之規定
    ，從一重之損壞公務員職掌之物品罪處斷。公訴人認上開損
    壞公務員職掌之物品罪及毀損罪間，應予分論併罰，容有誤
    會。查被告犯有事實欄所載之前科紀錄，有臺灣高等法院被
    告前案紀錄表可按，其於有期徒刑之執行完畢後5 年內，故
    意再犯本件有期徒刑之罪，為累犯，應依刑法第47條第1 項
    之規定，加重其刑。爰審酌被告為規避警方查緝，竟以強暴
    之方式駕車衝撞警員丙○○，並因此損壞警用機車、酒測器
    外盒、甲○○所駕駛之上開車輛及丁○○之攤架，妨害公務
    之執行，亦造成公物及他人財物損失，惡害非輕，且犯後否
    認犯行，難認有悔改之意，亦未與被害人達成和解等一切情
    狀，量處如主文所示之刑。
參、不另為公訴不受理部份
一、公訴意旨略以：被告於97年4 月5 日晚上9 時20分許，基於
    傷害之犯意，駕車衝撞警員丙○○，致丙○○受有右臀部挫
    傷之傷害，因認被告涉犯刑法第277 條第1 項傷害罪嫌。
二、按告訴乃論之罪，告訴人於第一審辯論終結前，得撤回其告
    訴；又告訴乃論之罪，未經告訴或告訴經撤回者，法院應諭
    知不受理之判決，刑事訴訟法第238 條第1 項、第303 條第
    3 款分別定有明文。本件被告傷害告訴人丙○○部分，因告
    訴人已具狀撤回告訴（本院卷二第40頁），且被告此部分傷
    害罪如果成立，與前開有罪判決部分，具有想像競合犯之裁
    判上一罪關係，爰不另為公訴不受理判決。
肆、無罪部分
一、公訴意旨略以：被告於97年4 月5 日晚上9 時20分許，駕車
    衝撞張國祥，致張國祥受傷倒地，詎被告於肇事後，明知丙○○受有傷害，應即採取救護或其他必要之措施，不得逕自
    駛離現場，仍未下車察看其傷勢並為必要之救治，猶置之不
    顧，駕車逃離現場，因認被告涉犯刑法第185 條之4 肇事逃
    逸罪嫌。
二、按犯罪事實應依證據認定之，無證據不得認定其犯罪事實，
    不能證明被告犯罪者，應諭知無罪之判決，刑事訴訟法第15
    4條第2項、第301條第1項分別定有明文。又按刑事訴訟法上
    所謂認定犯罪事實之證據，係指足以認定被告確有犯罪行為
    之積極證據而言，如未能發現相當證據或證據不足以證明，
    自不能以推測或擬制之方法，以為裁判基礎。再者，認定不
    利於被告之事實，須依積極證據，苟積極證據不足為不利被
    告之認定時，即應為有利於被告之認定，更不必有何有利之
    證據（最高法院30年上字第816號判例參照）。
三、訊據被告否認有何肇事逃逸之犯行，辯稱：員警要攔檢時，
    因其無駕照，心生害怕，所以才駕車加速逃逸，不知道有撞
    到警員等語。經查：
（一）按刑法第185 條之4 之「駕駛動力交通工具肇事致人死傷
      而逃逸罪」（下稱「肇事致人死傷而逃逸罪」），其立法
      理由係為維護交通安全，加強救護，減少被害人之死傷，
      促使駕駛人於肇事後能對被害人即時救護，乃參考同法第
      294 條第1 項遺棄罪刑度而增設上述罪名。該罪之成立，
      固不以行為人對於事故之發生應負過失責任為必要，但仍
      以行為人對於事故之發生「非出於故意」為前提。蓋行為
      人若係「故意」以駕駛動力交通工具，作為其殺人或傷害
      人之方法，立法者本難對於行為人於故意殺人或傷人後，
      仍留現場對於被害人為即時救護或採取其他必要措施之期
      待。若對於行為人於故意殺害或傷害被害人後，仍課以應
      採取與其殺人或傷害本意迥不相容之救護或其他必要措施
      ，並向警察機關報告之義務，顯有悖於事理。故行為人若
      故意駕駛動力交通工具，以作為其殺人或傷害人之犯罪方
      法者，自與首揭罪名所指之駕駛動力交通工具「肇事」之
      情形有間，核與刑法增設「肇事致人死傷而逃逸罪」之立
      法旨意亦有不符，應逕論以殺人罪或傷害罪，而無成立上
      揭「肇事致人死傷而逃逸罪」之餘地。又刑法第294 條第
      1 項之「違背義務遺棄罪」，係以依法令或契約對於無自
      救力之被害人具有扶助、養育或保護之義務為前提。故若
      行為人故意駕駛動力交通工具，作為其殺害或傷害被害人
      之犯罪方法，並因而致被害人受傷而成為無自救力之人者
      ，依上述說明，亦難課以行為人對於被害人有扶助、養育
      或保護之義務。故行為人若故（蓄）意駕駛動力交通工具
      ，以為其殺人或傷害被害人之犯罪方法，縱於事後逕行逃
      離現場，而未對被害人採取救護或其他必要之措施者，亦
      僅能課以殺人或傷害之罪責，尚難遽依刑法第185 條之4
      之「肇事致人死傷而逃逸罪」，或同法第294 條第1 項之
      「違背義務遺棄罪」相繩（最高法院96年度台上字第3881
      號判決參照）。
（二）本件被告明知丙○○當時係位在其所駕駛之車輛前，而仍
      故意駕車衝撞等情，業如前述，則揆諸前開說明，被告既
      係基於傷害之故意駕車衝撞丙○○，則其於事後逕行逃離
      現場，而未對丙○○採取救護或其他必要之措施者，自無
      法認與肇事致人死傷而逃逸罪之要件相符，此外，本院復
      查無被告有公訴人所指之犯行，揆諸前開法條之規定，依
      法自應為被告無罪之諭知。
據上論斷，應依刑事訴訟法第299 條第1 項前段、第301 條第1
項前段，刑法第135 條第1 項、第138 條第1 項、第354 條、第
47條第1 項、第55條，刑法施行法第1 條之1 ，判決如主文。
本案經檢察官戊○○到庭執行職務。
中    華    民    國    98    年    1     月    20    日
                  交通法庭  審判長法  官  鄭詠仁
                                  法  官  謝枚霏
                                  法  官  王碧瑩
以上為正本係照原本作成。
如不服本判決應於收受判決後10日內向本院提出上訴書狀，並應
敘述具體理由。其未敘述上訴理由者，應於上訴期間屆滿後20日
內向本院補提理由書(均須按他造當事人之人數附繕本)「切勿逕
送上級法院」。
中    華    民    國    98    年    1     月    20    日
                                  書記官  吳智媚
所犯法條
中華民國刑法第135條
對於公務員依法執行職務時，施強暴脅迫者，處3 年以下有期徒
刑、拘役或300 元以下罰金。
意圖使公務員執行一定之職務或妨害其依法執行一定之職務或使
公務員辭職，而施強暴脅迫者，亦同。
犯前2 項之罪，因而致公務員於死者，處無期徒刑或7 年以上有
期徒刑。致重傷者，處3 年以上、10年以下有期徒刑。
中華民國刑法第138條
毀棄、損壞或隱匿公務員職務上掌管或委託第三人掌管之文書、
圖畫、物品，或致令不堪用者，處5 年以下有期徒刑。
中華民國刑法第277條第1項
傷害人之身體或健康者，處3 年以下有期徒刑、拘役或1,000 元
以下罰金。
中華民國刑法第354條
毀棄、損壞前2 條以外之他人之物或令致不堪用，足以生損害於
公眾或他人者，處2 年以下有期徒刑、拘役或500 元以下罰金。


司法院資訊處製作；財團法人民間司法改革基金會備份。
